【裁判字號】    99,訴,233
【裁判日期】    990324
【裁判案由】    毒品危害防制條例
【裁判全文】
臺灣板橋地方法院刑事判決               99年度訴字第233號
公  訴  人  臺灣板橋地方法院檢察署檢察官
被      告  甲○○
上列被告因違反毒品危害防制條例案件，經檢察官提起公訴（98
年度毒偵字第8087號），本院判決如下：
    主  文
甲○○施用第一級毒品，累犯，處有期徒刑壹年。
    事  實
一、甲○○前因施用毒品案件，經本院以九十三年度毒聲字第一
    九七六號裁定送觀察、勒戒後，因認有繼續施用之傾向，復
    經臺灣桃園地方法院以九十四年度毒聲字第六九二號裁定送
    強制戒治，於民國九十七年六月五日因認無繼續戒治必要釋
    放出所，並由臺灣桃園地方法院檢察署檢察官於九十七年六
    月十七日以九十七年度戒毒偵字第二四六號為不起訴處分確
    定。另因公共危險、搶奪、竊盜等案件，經臺灣桃園地方法
    院以九十三年度桃交簡字第一○六九號刑事簡易判決判處有
    期徒刑六月，於九十三年十一月十二日判決確定、以九十四
    年度訴字第三八號刑事判決判處有期徒刑一年、以九十四年
    度桃簡字第八一九號刑事簡易判決判處有期徒刑三月，於九
    十四年五月二十三日判決確定，嗣末二罪經定應執行刑為有
    期徒刑一年二月確定，並與上開公共危險罪所處之刑接續執
    行，於九十五年六月二十二日縮短刑期假釋出監，於九十五
    年十月六日觀護期滿執行完畢（本件構成累犯）。詎其猶不
    知悔改，於前次強制戒治執行完畢後，五年內復基於施用第
    一級毒品海洛因之犯意，於九十八年十月八日中午十二時二
    十五分為警採尿回溯二十六小時內之某時，在其位在臺北縣
    鶯歌鎮○○○街三九號住處，以將海洛因粉末摻入香菸內點
    燃後吸食之方式，施用第一級毒品海洛因一次。嗣於九十八
    年十月八日上午十時三十分許在臺北市萬華區○○○路○段
    一三一號前因另涉施用毒品案件為警緝獲，復經其同意採集
    尿液送驗而查知上情。
二、案經臺北市政府警察局萬華分局報告臺灣板橋地方法院檢察
    署檢察官偵查起訴。
    理  由
壹、程序方面：
    本件認定事實所引用之卷證資料，並無證據證明係公務員違
    背法定程序所取得，又檢察官及被告於本院準備程序及審判
    期日時均表示同意作為證據而不予爭執，且迄至言詞辯論終
    結前亦未再聲明異議，依刑事訴訟法第一百五十九條之五第
    一項之規定，本件認定事實所引用之證據，縱屬傳聞證據而
    不符刑事訴訟法第一百五十九條之一至第一百五十九條之四
    之規定者，仍均有證據能力。
貳、實體方面：
一、訊據被告甲○○於本院審理中固坦承於前揭為警查獲採尿前
    三、五日前曾以上開方式施用第一級毒品海洛因一次，惟矢
    口否認於前揭採尿前二十六小時內某時施用第一級毒品海洛
    因之犯行，辯稱：伊於為警查獲採尿前至少三、五日未施用
    海洛因云云。惟查：
（一）按海洛因於人體內可迅速代謝成六一乙醯嗎啡，然後轉變
      成嗎啡，施用嗎啡、海洛因等藥物後一小時，即可於尿液
      中檢出嗎啡等成分，業據行政院衛生署管制藥品管理局於
      九十二年三月十日以管檢字第○九二○○○一四九五號函
      示在案；而依衛生署所訂定之濫用藥物尿液檢機構認可及
      管理相關規定，尿液檢體中嗎啡類之代謝物濃度大於三百
      ng/ml 時，即可認定海洛因或鴉片類藥物之存在。本件被
      告經採尿送驗結果，嗎啡之濃度為一千八百九十一ng/ml
      ，有台灣尖端先進生技醫藥股份有限公司九十八年十月十
      六日濫用藥物檢驗報告、尿液檢體委驗單各一份在卷可稽
      （見偵查卷第七頁、第八頁），其驗得濃度業已超出前揭
      三百ng/ml 之閾值，且前揭尿液檢驗報告載明係以GC/MS
      （即氣相層析質譜儀分析法）方法作為確認檢驗之方式，
      而該方法之原理係檢品經氣化後，通過層析管分離純化，
      再將純化後之成分循序送入質譜儀做個別鑑定。因質譜儀
      所測定之圖譜，在化學上被公認具有指紋特性，故可據以
      完全判定該檢品係為何種化合物。是以氣相層析質譜儀作
      藥物及其代謝產物之定性及定量分析，幾乎不會有偽陽性
      反應產生，此經台北榮民總醫院於八十三年四月七日以八
      三北總內字第三○五九號函釋明在案。又被告自承以往均
      係施用海洛因，且衡諸目前國內施用此類毒品者多係施用
      海洛因，甚少見有施用鴉片或嗎啡者之情況，則被告所施
      用之毒品應係海洛因之事實，當可認定。
（二）海洛因施用入人體後水解還原成嗎啡，再循嗎啡之代謝方
      式排出體外，業據行政院衛生署藥物食品檢驗局以七三藥
      檢壹字第○三○二二一號函說明綦詳，且尿液中能否驗出
      嗎啡陽性反應，與其投與量、投與途徑、採尿時間、個人
      體質及檢測方法之靈敏度有關，國外曾有文獻報導注射六
      毫克之海洛因鹽酸鹽，其代謝物嗎啡之平均可檢出時限約
      為二十六小時，亦經行政院衛生署藥物食品檢驗局於八十
      一年九月八日以（八一）藥檢壹字第八一一四八八五號函
      釋明在案，此亦為本院歷來審理毒品案件職務上所知悉之
      事實。本件被告為警所採之尿液既呈嗎啡陽性反應，足徵
      被告於九十八年十月八日中午十二時二十五分為警採尿回
      溯二十六小時內之某時，應有施用第一級毒品海洛因之犯
      行甚明。據此，被告上開所辯，尚非足採。
（三）被告前因施用毒品案件，經法院裁定送觀察、勒戒後，因
      認有繼續施用毒品之傾向，復經臺灣桃園地方法院以九十
      四年度毒聲字第六九二號裁定送強制戒治，於九十七年六
      月五日因認無繼續戒治必要釋放出所，又於前揭強制戒治
      執行完畢釋放後，五年內再為本件施用第一級毒品犯行，
      是本件事證明確，被告犯行洵堪認定，應予依法論科。
二、查海洛因屬毒品危害防制條例第二條第二項第一款所規定之
    第一級毒品，核被告所為，係犯毒品危害防制條例第十條第
    一項施用第一級毒品罪。被告持有毒品，復進而施用，其持
    有毒品之低度行為，為施用毒品之高度行為所吸收，均不另
    論罪。又被告有如前述刑事科刑及執行情形，有上開臺灣高
    等法院被告前案紀錄表在卷足憑，其受有期徒刑執行完畢，
    於五年內故意再犯本件最重本刑為有期徒刑以上之罪，為累
    犯，應依刑法第四十七條第一項規定，加重其刑。爰審酌被
    告施用毒品，足以戕害其身心，滋生其他犯罪，惡化治安，
    嚴重損及公益，且被告前曾犯施用毒品罪，業經強制戒治仍
    未戒斷其施用毒品之惡習，竟再為本件施用毒品犯行，顯見
    其不思悔改，及其犯後否認犯行等一切情狀，量處如主文所
    示之刑，以資懲儆。
據上論斷，應依刑事訴訟法第二百九十九條第一項前段，毒品危
害防制條例第十條第一項、第二十三條第二項，刑法第十一條前
段、第四十七條第一項，判決如主文。
本案經檢察官蘇逸修到庭執行職務。
中    華    民    國    99    年    3     月    24    日
                刑事第八庭    審判長法  官  陳  鴻  清
                                    法  官  朱  嘉  川
                                    法  官  劉  安  榕
以上正本證明與原本無異。
如不服本判決，應於判決送達後10日內敘明上訴理由，向本院提
出上訴書狀（應附繕本），上訴於臺灣高等法院；未敘述上訴理
由者，應於上訴期間屆滿後20日內向本院補提理由書（均須按他
造當事人之人數附繕本），切勿逕送上級法院。
                                    書記官  陳  盈  真
中    華    民    國    99    年    3     月    24    日
附錄本案論罪科刑法條全文：
毒品危害防制條例第10條
施用第一級毒品者，處六月以上五年以下有期徒刑。
施用第二級毒品者，處三年以下有期徒刑。

司法院資訊處製作；財團法人民間司法改革基金會備份。
